【裁判字號】    97,訴,3315
【裁判日期】    970923
【裁判案由】    偽造文書等
【裁判全文】
臺灣臺中地方法院刑事判決              97年度訴字第3315號
公  訴  人  臺灣臺中地方法院檢察署檢察官
被      告  甲○○
上列被告因偽造文書等案件，經檢察官提起公訴（97年度調偵字
第190、191號），被告於準備程序中就被訴事實為有罪之陳述，
經告以簡式審判之旨，並聽取意見後，本院合議庭裁定由受命法
官獨任進行簡式審判程序，判決如下：
    主    文
甲○○共同偽造私文書，足以生損害於他人，處有期徒刑肆月，
如易科罰金，以新臺幣壹仟元折算壹日。扣案之如附表所示影印
重製書籍共柒拾冊均沒收。
    犯罪事實
一、甲○○係位於臺中縣太平市○○路○段215南巷1號「基立影
    印社」之負責人，其店內置有影印機，專以收費代客影印文
    件、書籍資料為主要營業項目。其明知如附表所示之書籍，
    分別係如附表著作財產權人欄所示之人享有著作財產權之語
    文著作，未經前開著作財產權人之同意或授權，不得擅自重
    製，竟與持前開書籍前往影印之真實姓名年籍均不詳之成年
    顧客，共同基於以重製他人語文著作之集合犯意聯絡，並與
    持如附表編號3、4所示書籍之真實姓名年籍均不詳之成年顧
    客，共同基於偽造私文書之集合犯意聯絡，接受真實姓名年
    籍均不詳之成年顧客委託，以紙張每張新臺幣（下同）0.3
    至0.5元不等之價格，在「基立影印社」內，以影印機影印
    之方式，擅自重製由真實姓名年籍均不詳之成年顧客所提供
    之書籍，以此方式反覆侵害如附表著作財產權人欄所示之人
    之著作財產權，同時將如附表編號3、4所示書籍（起訴書誤
    載為將如附表所示之全部書籍）之封面（起訴書贅載「或內
    頁」）之著作人、發行人等版權頁之私文書一併影印，足以
    生損害於如附表所示之著作財產權人及如附表編號3、4所示
    之著作人、發行人。嗣於96年9月28日上午11時40分許，經
    警持本院核發之搜索票，前往「基立影印社」進行搜索，當
    場扣得甲○○所有如附表所示之影印重製書籍共70冊、收據
    1本、免用統一發票章1枚及責付甲○○保管之影印機1臺。
二、案經如附表所示之著作財產權人委任朱瑞陽律師告訴及內政
    部警政署保安警察第2總隊第1大隊第2中隊報請臺灣臺中地
    方法院檢察署檢察官偵查起訴。
    理  由
一、訊據被告甲○○對於上開犯罪事實坦承不諱，核與其於警詢
    時、偵訊中供述相符，並經告訴代理人朱瑞陽律師、姜宜君
    律師、郭達穎、林志成指訴情節相符，復有旗標出版股份有
    限公司營利事業登記證1紙、旗標出版股份有限公司書籍之
    版權頁1紙、著作財產權專屬授權證明書1紙、鼎茂圖書出版
    股份有限公司營利事業登記證1紙、責付保管書1紙、借用合
    約書1份、財政部臺灣省中區國稅局大屯稽徵所96年9月11日
    函1份、中區國稅局大屯稽徵所營業人設立變更登記申請書1
    紙、現場蒐證照片8張、「工程經濟」圖書正版與影本比較
    內容完全相符之圖片說明1份在卷可稽，復有扣案之如附表
    所示之影印重製書籍共70本、收據1本、免用統一發票章1枚
    可證，足見被告自白與事實相符，其所為上開犯行，事證明
    確，洵堪認定。
二、核被告所為，係犯著作權法第91條第1項之擅自以重製之方
    法侵害他人著作財產權罪，就如附表編號3、4部分所為，另
    犯刑法第210條之偽造私文書罪。又按刑事法若干犯罪行為
    態樣，本質上原具有反覆、延續實行之特徵，立法時既予特
    別歸類，定為犯罪構成要件之行為要素，則行為人基於概括
    之犯意，在密切接近之一定時、地持續實行之複次行為，倘
    依社會通念，於客觀上認為符合一個反覆、延續性之行為觀
    念者，於刑法評價上，即應僅成立一罪；學理上所稱「集合
    犯」之職業性、營業性或收集性等具有重複特質之犯罪均屬
    之，例如經營、從事業務、收集、販賣、製造、散布等行為
    概念者是（最高法院95年度臺上字第1079號刑事判決可資參
    照）。本案被告多次擅自以重製之方法侵害他人著作財產權
    及偽造私文書之行為，具有不斷反覆實施之特性，應屬集合
    犯，各應論以擅自以重製之方法侵害他人著作財產權一罪及
    偽造私文書一罪。被告一行為觸犯前開2罪名，為想像競合
    犯，應依刑法第55條之規定，從一重之偽造私文書罪處斷。
    被告與真實姓名年籍均不詳之成年顧客間，有犯意聯絡及行
    為分擔，為共同正犯。爰審酌被告經營影印店為生，不諳法
    律規定，為圖獲利，以致代客影印他人之語文著作，因而觸
    犯刑典，造成著作人、出版人及著作財產權之智慧結晶之侵
    害，且尚未能與告訴人達成民事和解，賠償損失，惟被告犯
    後坦認犯行，犯後態度良好，其係因法律專業知識不足，因
    而侵犯他人之智慧財產權，其犯罪手段並非惡性重大，獲利
    亦非鉅等一切情狀，量處如主文所示之刑，並諭知易科罰金
    之折算標準。
三、扣案如附表所示之影印重製書籍共70冊，係被告所有因本案
    犯罪所得之物，爰依著作權法第98條前段之規定宣告沒收之
    。至扣案之收據1本、免用統一發票章1枚，係顧客來基立影
    印店影印消費時，被告持以開立收據之用，尚非專供本案犯
    罪所用或因本案犯罪所得之物，爰不為沒收之宣告；又本案
    扣得後責付被告保管之影印機1臺，係被告向彩益彰企業有
    限公司所租用，有借用合約書一紙在卷足憑，可知該臺影印
    機並非屬被告所有，自不得予以宣告沒收，併此敘明。
據上論斷，應依刑事訴訟法第273條之1第1項、第299條第1項前
段，著作權法第91條第1項、第98條前段，刑法第11條、第28條
、第210條、第55條、第41條第1項前段，判決如主文。
本案經檢察官黃勝裕到庭執行職務
中    華    民    國    97    年    9     月    23    日
                  刑事第三庭    法  官  周瑞芬
上正本證明與原本無異。
如不服本判決，應於收受送達後10日內向本院提出上訴書狀（應
敘述具體理由並附繕本）。
上訴書狀如未敘述理由，應於上訴期間屆滿後20日內補提理由書
於本院。
                                書記官  孫立文
中    華    民    國    97    年    9     月    23    日
附表：
┌──┬──────┬────┬──────┬──────┬──┐
│編號│書 籍 名 稱 │著 作 人│ 發  行  人 │著作財產權人│數量│
├──┼──────┼────┼──────┼──────┼──┤
│ 1  │憲法與國家發│張木雄、│元照出版公司│智勝文化事業│2本 │
│    │展          │徐永熹  │            │有限公司    │    │
├──┼──────┼────┼──────┼──────┼──┤
│ 2  │物料管理    │吳振麟、│            │高立圖書有限│35本│
│    │            │項衛中、│            │公司        │    │
│    │            │郭財吉、│            │            │    │
│    │            │楊昌哲  │            │            │    │
├──┼──────┼────┼──────┼──────┼──┤
│ 3  │作業管理    │林錦煌  │            │滄海圖書資訊│12本│
│    │            │        │            │股份有限公司│    │
├──┼──────┼────┼──────┼──────┼──┤
│ 4  │工程經濟投資│鄭豐聰  │            │鼎茂圖書出版│15本│
│    │與決策      │        │            │股份有限公司│    │
├──┼──────┼────┼──────┼──────┼──┤
│ 5  │資料庫系統理│陳祥輝  │            │旗標出版股份│6本 │
│    │論與實務    │        │            │有限公司    │    │
└──┴──────┴────┴──────┴──────┴──┘
附錄本案論罪科刑法條
著作權法第91條第1項：
  擅自以重製之方法侵害他人之著作財產權者，處3年以下有期
  徒刑、拘役，或科或併科新臺幣75萬元以下罰金。
刑法第210條：
  偽造、變造私文書，足以生損害於公眾或他人者，處5年以下
  有期徒刑。


司法院資訊處製作；財團法人民間司法改革基金會備份。
